【裁判字號】    90,上易,1642
【裁判日期】    900828
【裁判案由】    竊盜
【裁判全文】
臺灣高等法院臺中分院刑事判決                    九十年度上易字第一六四二號
    上  訴  人
    即  被  告  丙○○
右列上訴人因竊盜案件，不服臺灣南投地方法院九十年度易字第八十三號中華民國九
十年六月六日第一審判決（起訴案號：臺灣南投地方法院檢察署八十九年度偵字第二
七○八號），提起上訴，本院判決如左：
    主  文
上訴駁回。
    事  實
一、丙○○曾於民國（下同）八十三年間，因違反麻醉藥品管理條例及竊盜等案件，
    經法院分別判處有期徒刑五年六月、十月及四月，並定應執行有期徒刑六年確定
    ，嗣經判決撤銷假釋，現仍在執行中（殘刑一年九月），竟不知悔改，夥同葉志
    昌（已判決有期徒刑八月確定）及王良明（未經起訴），共同基於意圖為自己不
    法所有之犯意聯絡，於八十九年八月三日三時許，在南投縣埔里鎮永樂巷三號前
    ，先由王良明以不詳方法，將車牌號碼Ｈ八─二六二二號（車主為乙○○所經營
    之「遠大行」）自用小貨車之電門鎖頭予以破壞後，以電話聯絡丙○○搭載熟諳
    啟動電門技巧之葉志昌前往上開地點，丙○○到場後先行離去，由葉志昌持王良
    明所有、對人之生命、身體構成威脅而客觀上足供兇器使用之六角扳手（未據扣
    案），啟動引擎竊取該自用小貨車得手，復由葉志昌將該車駛至南投縣埔里鎮○
    ○○路『新車站ＫＴＶ』交付相約接應之丙○○及王良明，並由丙○○駛至南投
    縣埔里鎮凌霄殿山腳下藏放，而丙○○並央求不知情之袁啟文及劉力綾前往上開
    藏車地點搭載其返回住處。嗣於八十九年八月四日十一時四十分許，為警循線在
    南投縣埔里鎮凌霄殿山腳下查獲上揭遭竊之自用小貨車而發現上情。
二、案經南投縣警察局埔里分局報告臺灣南投地方法院檢察署檢察官偵查起訴。
    理  由
一、訊據上訴人即被告丙○○矢口否認有何竊盜犯行，辯稱：當天伊接獲王良明來電
    表示有一台車無法發動並詢問伊有無辦法，伊便搭載葉志昌前去王良明指定之地
    點後隨即離開，嗣由葉志昌於『新車站ＫＴＶ』將該車交由伊駛至埔里鎮凌霄殿
    山腳下，伊並無參與竊車云云。惟查：(一)車牌號碼Ｈ八─二六二二號之自用小貨
    車，係乙○○所經營之「遠大行」所有，於八十九年八月三日三時許，在南投縣
    埔里鎮永樂巷三號前失竊之事實，業據被害人乙○○於警訊中指訴綦詳，並有贓
    物認領保管單、車輛竊盜個別查詢報表—查詢車輛認可資料一紙在卷可資佐證，
    堪信為真。(二)王良明於右揭時、地，先以不詳方法破壞上開自用小貨車電門鎖頭
    後，再以電話聯絡被告丙○○搭載葉志昌前往竊車地點，由葉志昌持王良明所有
    之六角扳手開啟電門，嗣由被告丙○○至同鎮○○○路『新車站ＫＴＶ』接應並
    將該車駛至同鎮凌霄殿山腳下藏匿等情，業據葉志昌於偵查初訊及原審九十年三
    月二十七日調查中坦承不諱，其於原審該次調查中供承：丙○○向伊表示「阿明
    」（即王良明）有一台車鎖頭已破壞但無法發動，便搭載伊前往該處即離去，伊
    持「阿明」交付之六角扳手開啟電門後，復駕駛該車至『新車站ＫＴＶ』交予「
    阿明」等竊車之經過細節，核與被告丙○○於原審同次調查中供稱：王良明來電
    表示伊有一台車鎖頭壞了，伊便搭載葉志昌前往永樂巷三號處即自行離去，嗣後
    在『新車站ＫＴＶ』，葉志昌本欲該車交予王良明，然王良明要伊將車輛駛至凌
    霄殿山腳下等情大致相符，又證人王良明於原審九十年五月四日調查中亦證稱：
    伊確有電詢丙○○幫忙修車事宜，並與葉志昌見過一面等語無訛，並經證人劉力
    綾於警訊及偵查中、證人袁啟文於偵查中分別證稱：渠等聽聞葉志昌及丙○○表
    示確實竊取該車等語綦詳，足見葉志昌於原審審理中改稱：伊僅係幫忙丙○○之
    友人修車云云，顯為附和被告丙○○而臨訟編造之詞，應認其前開供述，較堪採
    信。(三)被告丙○○雖供稱：證人袁啟文及劉力綾因另案涉有竊車罪嫌，遭伊報警
    查獲致心生怨隙始為不實之證述乙節，核與證人即埔里派出所警員陳明城於偵查
    中證稱：伊接獲丙○○報案表示袁啟文涉嫌另案竊車，伊乃循線查獲袁啟文及葉
    志昌，葉志昌並主動供出本件竊盜案件經過等語尚屬部分相符，然證人劉力綾於
    偵查中僅證稱：丙○○表示車輛係與葉志昌一起偷的；伊也有聽葉志昌表示係與
    丙○○一起偷，然伊不知係何人開啟電門等語在卷，證人袁啟文於偵查中則證稱
    ：「剛開始由丙○○的朋友打開車門，之後打電話給丙○○，丙○○與葉志昌去
    ，由葉志昌開啟電門。」（見偵查卷第七四頁）等語明確，對照二名證人所證述
    之細節未盡全然相符，衡諸常情，渠等如欲誣陷被告丙○○於罪，理當事先就彼
    等分別自丙○○及葉志昌口中聽聞之竊車情節詳予勾串，豈有於同次偵查且未經
    隔離訊問下，並未見二名證人之證述內容完整一致、分毫不差之理？參以上開證
    詞對葉志昌同為不利之指證，然自始未見葉志昌對之質疑有何偏頗之處，自不得
    僅憑被告丙○○之主觀臆測即遽以否定上開證詞之可信度，甚為明確。(四)被告丙
    ○○於原審九十年三月六日調查中先辯稱：伊並無綽號「阿明」之朋友，葉志昌
    於警訊中所供係欲誣陷伊云云，然其於原審同年三月二十七日調查中，聽聞葉志
    昌到庭供承如何參與竊盜等情後，竟隨即坦承確係受託於王良明找人修車等語，
    並以：伊前次調查中忘記了，始未供承有「阿明」此人云云置辯，衡之如其與葉
    志昌及王良明並無犯意聯絡屬實，則「阿明」當係足以釐清其有無參與竊盜之關
    鍵性證人（此觀葉志昌初於警訊中即坦承有「阿明」之男子共同參與竊車等情，
    益臻明確），其何以於原審調查之初，猶辯稱：並無「阿明」之朋友云云，以圖
    撇清其與王良明之關係？是被告丙○○於原審調查中應訊態度反覆，供詞前後不
    一，已難採信。又其雖一再辯稱：伊僅單純幫忙朋友修車云云，然其並非至愚，
    若無任何急迫情事豈有於深更半夜至路旁修車？而修理完畢後，竟未加詢問即輕
    易受託將該車藏放於埔里鎮凌霄殿山腳下之郊外，益徵被告丙○○主觀上明知證
    人王良明係託其找人共同竊車，並以接應共犯之方式參與上開竊盜行為，至為灼
    然。(五)末查，證人王良明雖一再否認參與上開竊車之犯行，然就其如何聯絡、提
    供六角扳手及指定贓車藏放地點等情，業據被告丙○○供承歷歷業如上述，堪認
    其係居於主導地位，而與被告丙○○共同竊取上開車輛，甚為明確。綜上，本件
    事證明確，被告之竊盜犯行，洵堪認定，應依法論科。
二、查六角扳手對人之生命、身體構成威脅，足供兇器使用，核被告丙○○所為，係
    犯刑法第三百二十一條第一項第三款之攜帶兇器竊盜罪。被告丙○○就上開攜帶
    兇器竊盜之犯行，與葉志昌、王良明有犯意之聯絡及行為之分擔，為共同正犯。
    公訴意旨認被告所為，係犯刑法第三百二十一條第一項第四款之結夥三人以上竊
    盜罪，惟按刑法上之「結夥」，應以在場共同實施或在場參與分擔實施犯罪之人
    為限（最高法院七十六年度台上字第七二一○號判例要旨參照），本件被告丙○
    ○搭載葉志昌至竊車地點後隨即離去，而由在場之葉志昌及證人王良明下手竊取
    ，被告丙○○既非在場實施竊盜犯行之人，即與「結夥」之定義尚屬有間，公訴
    人所指容有誤會，附此敘明。又丙○○曾於八十三年間，因違反麻醉藥品管理條
    例及竊盜等案件，經法院分別判處有期徒刑五年六月、十月及四月確定，並經定
    應執行有期徒刑六年，雖前經二次假釋交付保護管束，惟均經撤銷假釋，現仍在
    執行中（殘刑一年九月），有臺灣南投地方法院檢察署刑案資料查註記錄表、臺
    灣高等法院被告全國前案紀錄表及原審借提人犯報到單所附在監或出監受刑人資
    料查詢表各一紙附卷可考，公訴人認被告係屬累犯，尚有未洽，併予敘明。原審
    依刑法第三百二十一條第一項第三款、第二十八條，審酌被告丙○○前有竊盜、
    麻藥等前科，素行不良仍不思慎行，被告所竊取之財物價值非鉅、所生危害程度
    及犯罪情節尚非重大，犯後未能坦承犯行，犯罪後態度不佳等一切情狀，量處如
    原審主文所示之有期徒刑九月，又被告葉志昌持以竊取上開車輛之六角板手一支
    ，雖係共同正犯王良明所有，業據葉志昌供承在卷，惟未據扣案，為免日後執行
    之困難，原審不另予宣告沒收，附予敘明，經核並無不合，上訴意旨仍執前詞，
    否認犯罪云云，惟查原審任事用法並無不合，量刑已稱妥適，上訴人上訴非有理
    由，應予駁回。
三、據上論斷，應依刑事訴訟法第三百六十八條，判決如主文。
本案經檢察官甲○○到庭執行職務。
中      華      民      國      九十       年     八      月   二十八   日
                                臺灣高等法院臺中分院刑事第三庭
                                      審判長法  官  方  艤  駐
                                            法  官  廖  柏  基
                                            法  官  劉  連  星
右正本證明與原本無異。
不得上訴。
                                            書記官  顏  子  良
中      華      民      國      九十       年     八      月   二十九   日
附錄本案論罪科刑法條：
刑法第三百二十一條第一項第三款：
犯竊盜罪而有左列情形之一者，處六月以上五年以下有期徒刑：
三  攜帶兇器而犯之者。
                                                                        Ｒ


司法院資訊處製作；財團法人民間司法改革基金會備份。
